【裁判字號】    98,裁,1417
【裁判日期】    980611
【裁判案由】    贈與稅
【裁判全文】
最  高  行  政  法  院  裁  定
                                      98年度裁字第1417號
上  訴  人  甲○○○
            乙○○
            丙○○
            丁○○
            戊○○
            己○○
共      同
訴訟代理人  卓忠三律師
            陳玉民律師
被 上訴 人  財政部臺北市國稅局
代  表  人  凌忠嫄
上列當事人間贈與稅事件，上訴人對於中華民國98年2月12日臺
北高等行政法院97年度訴字第2315號判決，提起上訴，本院裁定
如下：
    主  文
上訴駁回。
上訴審訴訟費用由上訴人負擔。
    理  由
一、按對於高等行政法院判決之上訴，非以其違背法令為理由，
    不得為之，行政訴訟法第242條定有明文。依同法第243條第
    1項規定，判決不適用法規或適用不當者，為違背法令；而
    判決有同條第2項所列各款情形之一者，為當然違背法令。
    是當事人對於高等行政法院判決上訴，如依行政訴訟法第24
    3條第1項規定，以高等行政法院判決有不適用法規或適用不
    當為理由時，其上訴狀或理由書應有具體之指摘，並揭示該
    法規之條項或其內容；若係成文法以外之法則，應揭示該法
    則之旨趣；倘為司法院解釋或本院之判例，則應揭示該判解
    之字號或其內容。如以行政訴訟法第243條第2項所列各款情
    形為理由時，其上訴狀或理由書，應揭示合於該條項各款之
    事實。上訴狀或理由書如未依此項方法表明，或其所表明者
    與上開法條規定不合時，即難認為已對高等行政法院判決之
    違背法令有具體之指摘，其上訴自難認為合法。
二、本件上訴人對於高等行政法院判決上訴，主張：上訴人等之
    被繼承人與劉奕爐係於信託法施行後經公證訂立信託契約，
    原判決竟參酌最高法院94年度台上字第953號判決意旨，以
    信託法頒行前之信託契約本質不脫借名契約，應類推適用委
    任關係云云，二者實難比附援引，原判決適用法令自屬不當
    ；原審未查明被繼承人購買系爭農地，是否僅名義登記他人
    名下，而仍自行管理系爭農地乙事，逕認被繼承人與其弟劉
    秀榮及劉奕爐間之信託契約為借名契約，解釋契約未依當事
    人之真意，復未賦予當事人對之有陳述機會，原判決有違背
    證據法則之違法；原判決以系爭農地未曾登記為被繼承人名
    義，贈與之標的為系爭農地返還請求權，忽略被繼承人直接
    指示劉奕爐移轉登記於上訴人等名下之事實，本件贈與標的
    確屬土地所有權，原審認定有違經驗法則及論理法則，原判
    決並增加遺產及贈與稅法第20條第1項第5款與農業發展條例
    第38條第2項規定所無之限制，有判決適用法規不當之違法
    ；原判決以行政院農業委員會95年4月27日農企字第0950121
    625號函係函覆特定立法委員之法律意見，不足以拘束被上
    訴人，原審認定有違行政機關相互尊重原則，且使相同事件
    異其處理，不符平等原則，原判決自屬違法；原判決區分贈
    與標的物為土地所有權或土地返還請求權，因而使實質上相
    同之經濟活動異其免稅標準，悖於實質課稅原則與稅捐平等
    原則。且贈與完整之所有權尚且免稅，舉重以明輕，況乎土
    地返還請求權，原判決未敘明上訴人主張何以不採之理由，
    有判決不備理由之違法等語，為其論據。經查，原判決關於
    被繼承人劉淼榮於65年間購買系爭農地，囿於農地當時法令
    無法登記為所有權人，借用其弟劉秀榮名義登記為所有權人
    ，實際管領權仍屬劉淼榮，渠等間所成立者為借名契約，嗣
    劉秀榮86年死亡後，被繼承人劉淼榮固與劉秀榮之子劉奕爐
    訂立信託契約並經公證，惟依契約內容，並無關於信託意旨
    之受託人基於一定目的為信託人管理、處分信託標的之約定
    ，且未依85年1月26日公布施行之信託法就系爭土地辦理信
    託登記，故其本質仍係借名契約，被繼承人劉淼榮因未登記
    為所有權人，其僅取得請求劉奕爐移轉系爭農地之債權。嗣
    劉奕爐於91年10月8日將系爭農地直接移轉登記予上訴人乙
    ○○，係履行其與被繼承人劉淼榮間之借名契約所負之義務
    ，而上訴人乙○○受領此登記之事實，自係基於被繼承人劉
    淼榮對上訴人乙○○之贈與，此時贈與之標的因系爭農地移
    轉當時被繼承人劉淼榮尚未取得所有權，自非系爭農地，而
    為系爭農地移轉登記請求權。贈與標的既非系爭農地，並不
    符遺產及贈與稅法第20條第5款規定，而無免稅之適用。行
    政院農業委員會95年4月27日農企字第0950121625號函乃函
    復特定立法委員之法律意見，並非稅捐稽徵之主管機關財政
    部所為，自不足以拘束被上訴人等情，業據原判決依調查證
    據之辯論結果詳述其得心證之理由，認事用法均無違誤。核
    上訴狀所載內容，無非重述其在原審所主張而為原審所不採
    之關於原審取捨證據、認定事實之職權行使事項，泛言原判
    決不備理由、理由矛盾及判決不適用法規或適用不當，而未
    具體表明原判決究竟有如何合於不適用法規或適用不當、或
    有行政訴訟法第243條第2項所列各款之情形，尚難認為已對
    原判決之如何違背法令有具體之指摘。依首揭規定及說明，
    應認其上訴為不合法，應予駁回。
三、據上論結，本件上訴為不合法。依行政訴訟法第249條第1項
    前段、第104條、民事訴訟法第95條、第78條、第85條第1項
    前段，裁定如主文。
中    華    民    國    98    年    6     月    11    日
                    最高行政法院第一庭
                        審判長法官  帥  嘉  寶
                              法官  吳  慧  娟
                              法官  曹  瑞  卿
                              法官  黃  秋  鴻
                              法官  胡  方  新
以  上  正  本  證  明  與  原  本  無  異
中    華    民    國    98    年    6     月    12    日
                              書記官  郭  育  玎


司法院資訊處製作；財團法人民間司法改革基金會備份。
